---
output:
  html_document: default
---

# 统计学与R语言

```{r setup}
require(tidyverse)
require(readxl)
require(ggthemr)
require(BSDA)
ggthemr('light', spacing = 0.5, type = 'inner')
# 读入excel文件
exams03 <- read_excel("data/exams_results.xlsx")


```


## 随机数与抽样模拟

### 一元随机数


#### 均匀分布随机数

```{r}
# 生成5个处于[10,20]区间均匀分布的随机数
runif(n = 5, min = 10, max = 20 )

# 生成5个[0,1]区间的均匀分布的随机数
runif(5)

# 生成10个[0,100]的整数
round(runif(10,0,100),0)

# set.seed用来设置生成随机数的种子
# 种子相同，生成的随机数相同
set.seed(100)
runif(5)
```


#### 正态分布随机数

```{r}
# 生成10个均值为10，标准差为5的，服从正态分布的随机数
rnorm(n = 10,mean = 10,sd = 5) 

# 生成20个服从标准正态分布的随机数
set.seed(1)
rnorm(20) %>% hist

```

#### 指数分布随机数


```{r}
b03 <- rexp(100, 1/10)
hist(b03, probability = TRUE)
curve(dexp(x, 1/10), add = TRUE)
```
## 随机抽样

### 放回抽样与无放回抽样

模拟抛硬币10次, Z为正面，F为反面。

```{r}
sample(c("Z","F"), 10, replace = TRUE)
```

模拟掷骰子10次

```{r}
sample(1:6, 10, replace = TRUE)
```

模拟掷两颗骰子

```{r}
dice = as.vector(outer(1:6,1:6,paste))
sample(dice, 5, replace = TRUE)
```

### bootstrap重抽样

在原始数据范围内做有放回的再抽样，样本量仍为n，原始数据中的每个观察单位每次被抽到的概率相等，为1/n，所得样本为bootstrap样本。

下面用bootstrap对exams03数据集中语文成绩进行随机抽样：

```{r}
head(exams03)
sample(exams03$语文, 10, replace = TRUE)
```


## 统计模拟

用函数来模拟

二项分布模拟、均匀分布模拟 和 正态分布模拟

```{r}
# 构建泛式函数sim.fun

sim.fun <- function(m, f, ... ){
  sample <- 1:m
  for (i in 1:m ) {
    sample[i] <- f(...)
  }
  sample
}

# 二项分布
f <- function(n = 10, p = 0.5) {
  s = rbinom(1, n, p)
  (s-n*p)/sqrt(n*p*(1-p))
}
x <- sim.fun(1000,f)
hist(x, probability = TRUE)

# 均匀分布模拟
f <- function(n = 10){
  mean(runif(n)-1/2) / (1/sqrt(12*n))
}

x <- sim.fun(1000, f)
hist(x, probability = TRUE)

#　正态分布模拟
f <- function(n = 10, mu = 0, sigma = 1) {
  r=rnorm(n, mu, sigma)
  (mean(r)-mu) / (sigma/sqrt(n))
}
x <- sim.fun(1000, f)
hist(x, breaks = 10, probability = TRUE)
```



## 参数假设检验

### 假设检验的基本步骤

例子：假设某厂生产零件，直径均值为5cm，标准差为1cm，假设服从正态分布，标准差是1cm，经检验员抽样检查，如何判断均值是否就是5cm？

建立假设：

- 原假设$H_0$：直径为5cm，$\mu=\mu_0=5$
- 备择假设$H_1$：$\mu \neq \mu = 5$
- 显著性水平取值：$\alpha = 0.05$

构建统计量：

$$\mu = \frac{\overline{X}-\mu_0}{\sigma/\sqrt{n}}$$
若$\mu$落在$-1.96<\mu<1.96$，则落在接受区域，不能拒绝原假设。反之，拒绝原假设。


```{r}
# 样本
samp <- c(4.89,4.46,5.99,4.5,5.89,6.97,
          6.22,5.39,4.79,4.56,5.47,5.03,
          4.5,2.54,6.61,5.27,4.25,
          4.48,6.67,4.05)

# 检验函数
u.test <- function(a, mu, sigma) {
  se <- sigma/sqrt(length(a))
  u <- (mean(a) - mu) /se
  p <- 2*(1 - pnorm(abs(u)))
  return(list(u=u, p=p))
}
u.test(samp, 5, 1)
```

结果显示u统计量为0.5657252，p值为0.5715806。

下面我们用包**BSDA**的z.test来检验一下：


```{r}
require(BSDA)
u.tmp <- z.test(samp,mu = 5, sigma.x = 1)
u.tmp
```

从结果看到，**z = 0.56573**和**p-value = 0.5716**，结果跟上面我们写的函数输出的结果一致。



判断：p-value大于0.05，不能拒绝原假设，认为生产的零件符合直径是5cm，是可以接受的。





### 单样本均值检验

#### 已知总体方差，对总体均值进行检验

例题：某汽车声称其生产的汽车每加仑可以行驶不低于25英里，标准差为2.4英里。消协组织10位汽车主进行记录下来，假定每加仑可行驶里程服从正态分布。

```{r}
(qiche <- c(22,24,21,24,23,24,23,22,21,25))
```



我们来检验一下汽车公司的话是否可信。


假设：

- 原假设：$H_0:\mu\ge25$
- 备择假设：$H_1:\mu<25$
- 显著性水平：$\alpha=0.05$

构建u.test检验函数：

```{r}
# 前面已经写了u.test函数来对双边的检验
# 现在做一些修改，让u.test对双边和左侧都可以进行检验

u.test <- function(a, mu, thegma, alternative="twoside"){
  se = thegma/sqrt(length(a))
  u = (mean(a)-mu) / se
  if (alternative == "twoside") p = 2*(1-pnorm(abs(u)))
  else if (alternative == "less") p = pnorm(u)
  else p = 1-pnorm(u)
  return(list(u=u,p=p))
}


```

我们再用前面的例子验证一下这个新的u.test函数

```{r}
u.test(samp,5,1,"twoside")
```

结果跟前面一致。

现在再对本例的数据进行检验：

```{r}
u.test(qiche, 25, 2.4, "less")
```

从p值可以看出统计量值-2.766993落在拒绝域内，可以认为汽车厂的话不可信。

我们也可以通过比较u统计量来观察是否落在拒绝域，通过qnorm计算左侧显著性水平$\alpha=0.05$处的统计量:

```{r}
qnorm(0.05, 0, 1)
```

由于前面算出来的-2.766比$\alpha=0.05$所对应的统计量要小，所以落在拒绝域内，拒绝原假设。


我们也可以再用TeachingDemos中的z.test来检验一下：

```{r}
z.test(qiche, mu = 25, sigma.x = 2.4,alternative = "less")
```

结果跟和我们自己构建的函数算出来的结果一致。

从这个结果我们也得到了这个样本左侧检验的95%的置信区间为：[-Inf, 24.14]，汽车厂声称的25落在这个置信区间的外面。


下面我们画图观察一下：

```{r}
plot_area <- function(min,max){
  function(x){
    y <- dnorm(x)
    y[x<min | x>max] <-NA
    return(y)
  }
}

ggplot(NULL,aes(-3:3)) + # geom_histogram() +
  stat_function(fun=plot_area(-Inf, -1.64), geom="area", fill="red", alpha=0.2) +  
  stat_function(fun=dnorm) +
  geom_vline(aes(xintercept = -2.766)) +
  geom_text(aes(y=0.2, x=0), label="接受区域",parse = TRUE) +
  geom_text(aes(y=0.025, x=-1.5),label="5%:拒绝域") +
  geom_text(aes(y=0.3, x= -2.6), label="u统计量位置")
```



从上面分析可以看到，我们有几种方式可以进行检验，比较统计量、比较p值、与置信区间比较，都可以判断是否拒绝原假设。



```{r}
conf.int <- function(x,sigma,alpha){
  mean = mean(x)
  n=length(x)
  z = qnorm(1 - alpha/2, mean - 0, sd = 1, lower.tail = TRUE)
  conf <- c(mean = sigma*z/sqrt(n), mean + sigma*z / sqrt(n))
  return(list(conf = conf, z = z))
}


conf.int(samp, 1, 0.05)
```


#### **未知**总体方差，对总体均值进行检验

通常我们是不知道总体标准差的，在这种情况下，我们使用t检验。

假设上面的汽车案例中，标准差不知道，下面我们再通过t检验来看看汽车厂是否可信。

```{r}
t.test(qiche,mu = 25,alternative = "less",conf.level = 0.95)
```


我们发现p值为0.0004566，也是小于0.05，我们可以拒绝原假设。

另外我们发现置信区间为：[-Inf, 23.69]，也就是这个区域比前面已知标准差的情况下置信区间小了。

也就是说在不知道标准差的情况下，可信区域要比已知标准差的情况要小。



### 双样本均值检验

#### 两个总体的方差已知

对于两个正态总体，当他们方差都已知时，根据正态分布的性质有：

$$\overline{X}-\overline{Y}\Rightarrow N\{ \mu_1-\mu_2,\frac{\sigma_1^2}{n_1}+\frac{\sigma_2^2}{n_2} \}$$

可以推导得到$\mu_1-\mu_2$的置信水平为$1-\alpha$的双侧置信区间为：

$$[\overline{X}-\overline{Y}-z_{\alpha/2}\sqrt{\frac{\sigma_1^2}{n_1}+\frac{\sigma_2^2}{n_2}}, \overline{X}-\overline{Y}+z_{\alpha/2}\sqrt{\frac{\sigma_1^2}{n_1}+\frac{\sigma_2^2}{n_2}}] $$

首先我们自己构建一个函数来检验：

```{r}
e1 <- exams03[which(exams03$班级== "六1班"),3][[1]]
e2 <- exams03[which(exams03$班级== "六2班"),3][[1]]

twosample.ci = function(x,y,alpha,sigma.x, sigma.y){
  n1 = length(x); n2 = length(y)
  xbar = mean(x) - mean(y)
  z = qnorm(1-alpha/2) * sqrt(sigma.x^2/n1+sigma.y^2/n2)
  c(xbar - z, xbar + z)
}

twosample.ci(e1,e2,0.05,10,15)

```

最终得到置信区间为：[5.738, 25.338]


然后我们用BSDA中的z.test函数来做区间估计：

```{r}
z.test(x = e1,y = e2,mu = 0,sigma.x = 10,sigma.y = 15,conf.level = 0.95)

```

结果与我们构建的检验函数结果一致。

由于p值为0.0018小于0.05，我们可以认为六1班和六2班的语文成绩有差异。


我们再用图形来比较一下两个班的语文成绩分布图吧：

```{r}
par(mfrow = c(2,1))
hist(e1, breaks = 10, freq = TRUE)
hist(e2, breaks = 10, freq = TRUE)
```

我们可以看到1班的分数多数都分布在50分以上，而2班的分数多数分布在50分以下。


#### 两个总体的方差未知，但相等





#### 两个总体的方差未知，且不相等





### 单样本方差方差检验

### 双样本方差检验



### 单样本比例检验

### 双样本比例检验




## 非参数假设检验

### 图示法

### 卡方检验
### 秩和检验
### K-s检验
### 常用正态性检验
### 其他常用正态检验

## 方差分析

### 单因素方差分析
### 双因素方差分析
#### 不考虑交互作用的双因素方差分析
#### 考虑交互作用的双因素方差分析
